【裁判字號】    95,上易,3
【裁判日期】    950706
【裁判案由】    竊盜
【裁判全文】
臺灣高等法院花蓮分院刑事判決           95年度上易字第3號
上  訴  人  丙○○
即  被  告
                    住花蓮縣吉安鄉○○○○街179巷1號（
                      址）
上列上訴人因竊盜案件，不服臺灣花蓮地方法院94年度易字第29
6號中華民國94年11月21日第一審判決（起訴案號：臺灣花蓮地
方法院檢察署94年度偵緝字第33號），提起上訴，本院判決如下
：
      主  文
原判決關於丙○○攜帶兇器竊盜部分撤銷。
丙○○攜帶兇器竊盜部分無罪。
      理  由
一、公訴意旨略以：丙○○（另涉犯竊盜部分，經原審判處有期
    徒刑4月，業經撤回上訴而確定）意圖為自己不法之所有，
    於民國 (下同)92年9月中旬某日，在花蓮縣鳳林鎮「鳳凰山
    莊」，利用其受僱於榮偉營造有限公司（下稱榮偉公司）擔
    任「鳳凰遊憩區公共服務設施建築物整建工程」現場監工之
    機會，指使不知情之工人古金生、金光輝、陳修梵、賴皓德
    、陳聰其等人（均經不起訴處分確定），以施工現場既有之
    客觀上足供兇器使用之打石機、拔釘器等工具，將榮偉公司
    所有裝設於鳳凰山莊1、2樓之百葉窗、鋁門窗等拆下而竊取
    之，得手後，再以新台幣（下同）2~3萬元之價格賣予不知
    情之彭月李經營之「銘德資源回收企業社」，因認被告所為
    係犯刑法第321條第1項第3款之攜帶兇器加重竊盜罪云云。
二、檢察官起訴及原審認被告涉有上開犯行，係以被告丙○○於
    原審之供述、證人乙○○於警詢中證稱之失竊情節、證人甲○○、古金生、金光輝、陳修梵、賴皓德、陳聰其、彭月李
    分別於警詢及偵查中之證述、被告簽立之協議書及現場查獲
    照片等為據。
三、本院論斷之理由：
（一）訊據被告堅決否認有上開加重竊盜犯行，辯稱：因工程需
      要，現場實際監工甲○○叫伊拆除百葉窗、鋁門窗等物，
      伊曾問拆除後如何處理，甲○○告以可出售，伊誤以為係
      無用之物，方與甲○○僱用之工人一起將之以廢棄物出售
      ，用以支付工資，並無竊盜犯意等語。
（二）經查，被害人所有在花蓮縣鳳林鎮「鳳凰山莊」之百葉窗
      、鋁門窗等物品係被告受僱於榮偉營造有限公司（下稱榮
      偉公司）擔任「鳳凰遊憩區公共服務設施建築物整建工程
      」現場監工之機會，由被告與承包商甲○○僱用之現場工
      人即古金生、金光輝、陳修梵、賴皓德、陳聰其等人將之
      拆除並出售一節，除經被害人陳榮光於警詢時供述明確外
      ，核與同案被告古金生、金光輝、陳修梵、賴皓德、陳聰
      其等人於警詢時及偵查中供承相符，並經被告坦承在卷，
      且有現場照片及協議書附卷可資佐證（警卷35至37頁），
      是此部分事實應堪予認定，合先敘明。
（三）本件主要爭點為被告行為時是否有竊盜犯意。然依下列理
      由，認被告於行為時並無竊盜之犯意：
  １、被告係上開工程之監工，該工程內物品若有失竊或毀損情
      形，理當由被告負責，被告豈可能竊取上開於施工過程中
      定會被發覺，且與施工工程有關之物品？蓋被告既係受僱
      於甲○○，擔任榮偉公司承包之鳳凰山莊整修工程之監工
      ，被告與承包廠商相熟，依常理，若有竊取之行為，當即
      會被發現，況工程既由其負責監工，被告對工程內物品即
      負有保管之責，若不慎失竊或受損，即應負賠償責任。況
      系爭工程甫開始進行，日後尚需完工及驗收，依常理，被
      告豈可能竊取由伊監工，日後將面臨無法完工驗收之工程
      ？故被告辯稱其無竊盜犯意一節，即非不可採信。
  ２、此亦得自榮偉公司承包各項工程之工地負責人乙○○於警
      詢時供稱，於會同作現場設計工程勘查時，即發現鋁門窗
      及百葉窗遭打掉及不見，且其現場監工為甲○○，伊問現
      場監工甲○○知否時，甲○○說知道且與該5位工人進行
      調解及恢復原狀（見警卷第4、5頁）等語，顯見當時應係
      施工不慎，造成物品之毀損，故有調解及恢復原狀之情形
      ，則本件應係損害賠償問題，被告實無可能對現在監工中
      之工程內物品為竊取行為，其辯稱係誤認需拆除之鋁門窗
      及百葉窗後出售等語，即非不可採。
  ３、再參以與被告有相同行為之陳修梵、古金生、金光輝及賴
      皓德等人，經檢察官以犯罪嫌疑不足予以不起訴處分，其
      主要之依據為其等均係依被告之指示為之，惟依上開5 人
      供述內容，亦得知悉被告並不知系爭鋁門窗等係不可拆除
      ，以下分敘之：
    (1)同案被告陳聰其於警詢中供稱，其等係明穎工程行員工，
      由甲○○向明穎工程行僱用，甲○○係下游包商，有拿平
      面圖給陳修梵看，有標明拆與不拆，鋁門窗及百葉窗係丙○○指示拆除，自92年9月中旬開始聽從監工丙○○的話
      ，伊指示將1、2樓百葉窗及鋁門窗拆除更新，且拆除後先
      置於1樓廢棄餐廳內，再出售，伊共分得4千餘元等語（見
      警卷第8、9頁及93核退偵字第88號卷第17頁）。
    (2)同案被告陳修梵於警詢及偵查中，亦供稱榮偉公司係工地
      承包商，係現場監工丙○○說設計圖上沒註明ＯＫ符號就
      可以拆除，其等就依其指示拆除鋁門窗及百葉窗，拆下來
      的物品出售後，伊與賴皓德、陳聰其均各分得4、5千元，
      甲○○則係工地之包商，有看過甲○○拿的平面圖，有說
      1樓鋁門窗要拆，百葉窗及2樓鋁門窗係丙○○之指示，丙○○當時說系爭東西是要拆掉，換新的等語（見警卷第12
      至14頁，93核退偵第88號卷第19頁及第47頁背面）。
    (3)同案被告古金生於警詢及偵查中供稱，伊係在明穎工程行
      擔任打石工，將工地鋁門窗及百葉窗敲掉係現場監工丙○○之指示，伊分得2750元，且甲○○係陳榮光之下游包商
      ，現場監工為丙○○，係在事發後甲○○才拿平面圖給他
      看，因不會看圖所以不知道，事後才知道有拆到不該拆的
      ，係係丙○○說因施工要拆掉等語（見警卷第17頁、93核
      退偵字第88號卷第15頁及第46背面、47頁）。
    (4)同案被告金光輝於警詢及偵查中供稱，伊係在明穎工程行
      擔任雜工，係陳聰其、陳修梵2人拆鋁門及百葉窗，伊與
      古金生負責搬運，共2次搬到陳聰其車內，是陳聰其與陳
      修梵說要拿去賣，伊分得750元，伊不知何人提議竊鋁門
      及百葉窗，丙○○將錢交予伊時，伊認係幫忙搬運之工資
      等語（見警卷第20至22頁、93核退偵字第88號卷第13頁及
      第47頁正、背面）。
    (5)同案被告賴皓德於警詢及偵查中供稱，伊係受僱於明穎工
      程行，甲○○係鳳凰山莊下游包商，在拆除時，甲○○有
      拿圖給陳修梵看，有說一樓鋁門窗要拆，第1次是老板甲○○叫我們拆1樓部分的鋁門窗，後來現場監工丙○○指
      示將1、2樓百葉窗及鋁門窗拆除更新，伊共同搬運3次，
      包括未載運亦分得之金額為5千多元，所分之錢為拆卸的
      工錢及油錢補貼，丙○○告知要拆掉換新的等語（見警卷
      第25至27頁、93核退偵字第88號卷第9至10頁及第48頁）
      。
    (6)綜前所述，上開工人與被告同係受甲○○僱用，僅受現場
      監工之被告指揮，而甲○○確曾指示拆1樓之鋁門窗，其
      等拆除之目的均係要更新，出售所得之款項其等認均係用
      以支付其等工作勞力之代價，此均與被告於本院之辯解符
      合，則依其等供述內容，被告僅係監工，且係認需拆除更
      新，而將系爭百葉窗及鋁門窗拆除，顯然與被告供述之其
      拆除目的係為更新相符，至其誤認不可拆除而拆除，當係
      民事損害賠償之問題，尚非得構成竊盜犯行。且依同案被
      告陳修梵供述內容，亦可得知甲○○雖有指示拆除範圍，
      但應不詳細，故造成被告之誤認（至其究分得4、5千或6
      、7千雖先後供述不同，不影響上開認定），此亦與被告
      之辯解相符，顯然被告與上開工人拆除系爭物品應係受甲○○之指示為之，縱被告有誤認張某之指示，亦僅係事後
      賠償之問題，被告於行為時當無竊盜犯意堪以認定。
  ４、再參以證人彭月李於警詢時證稱被告等人載運系爭物品至
      其資源回收廠時，監工丙○○曾告知係鳳凰山莊工地監工
      ，系爭物品是老板不要，故拿來賣，因係資源回收廠，故
      以公斤計價，共賣2、3萬元等語（見警卷第29至31頁），
      於偵查中亦證稱監工告知東西是鳳凰山莊拆掉不要的，伊
      是現場監工，共買約2、3萬元等語（93核退偵字第88號卷
      第48頁背面、49頁）。再參以上開同案被告之供述，被告
      既明白告知收受物品之證人彭月李系爭物品來源，按之常
      理，當係自信其來源無虞，其無竊盜犯意，亦可推知。且
      上開物品共售出之價格為2、3萬元，而上開案案被告5人
      所分得之款項，依其等所立協議書記載金光輝750元、古
      金生2750元、賴皓德4至5千元、陳修梵4至5千元、陳聰其
      4至5千元，以最低額加計，亦超過15500元（雖與其等於
      警詢中供稱之數額不儘相符，惟依警詢供述之最低數額合
      計亦超過16450元），顯然被告耗費時間、體力，僅取得
      不及一半之利益，若係被告竊取系爭物品，豈可能願意分
      與他人，而自己承擔風險之結果，僅受惠一小部分？故被
      告辯稱其無竊盜之意，非不可採信。
  ５、況參以協議書內容為，因鳳凰山白鐵（鋁窗）修護還原乙
      事，經雙方達成協議，甲、乙方各修護還原2分之1。還原
      項目均如圖所示，甲、乙雙方，除甲方為被告外，乙方為
      其他所有工人，有該協議書附卷可參（見警卷第35至37頁
      ）。故依上開協議書內容，亦僅能證明系爭鐵窗及鋁門窗
      遭被告等人破壞，被告等人需負修護還原之責任，不能證
      明被告有竊盜犯行，且依上開協議書內容，更可證明此係
      一般之工程施工時，對物品損壞或拿取之爭議，實難認有
      竊盜犯行。
  ６、至被告於原審雖對犯行不爭執，惟並述及甲○○需負責，
      因其指示不清等語（見原審卷第30頁），故被告當時應係
      誤以為甲○○之指示不清，造成被告誤認其所為係犯罪行
      為，故其自白應非與事實相符，自不得作為有罪之證據，
      此再參以被告於警詢及偵查中供稱之，係因伊不會看平面
      圖，甲○○拿平面圖告知何物品可打掉，且交代模糊，伊
      方叫工人將鋁門窗及百葉窗全部打掉拿去賣，實際不知那
      些不可以打掉等語（見94偵緝字第33號卷第17、18頁），
      亦可認被告於原審之供述，尚不足以作為其有罪之證據。
  ７、況被害人代理人陳榮光亦陳稱系爭工程係交由甲○○負責
      ，則被告係張某僱用之人，若有意竊盜，豈可能大方地將
      系爭物品載出？顯然被告辯稱係誤以為不要之物之詞，尚
      非不可採信。至證人甲○○於警詢時供稱伊與榮偉公司合
      夥承接鳳凰山莊之整建工程，並由伊僱用丙○○擔任監工
      及執行伊所交付任務，工人陳修梵等5人則係伊向明穎工
      程行僱用之人，該5名工人薪資係向明穎工程行領取，再
      由伊與明穎工程行月結，伊有叫5名工人聽從丙○○之指
      揮，有叫他們拆1樓鋁門窗，但亦有告知百葉窗的白鐵不
      能拆，不然要賠償，有向丙○○詳細交待等語（93核退偵
      字第88號卷第6至7頁），核與上開同案被告之供述不同，
      且證人甲○○經本院多次傳、拘均未到，其於警詢時之供
      述，亦不足以作為認定被告犯罪之證據。
（四）綜據上述，本案就檢察官所提出之證據及法院調查所得之
      證據中，並不足以認定被告有竊盜之犯意，況其他證據亦
      皆與被告所辯相符，則依據證據裁判主義，應認為並無積
      極證據足以認定被告確實有竊盜之犯行。自應為被告無罪
      之諭知。
三、原審因被告認罪、被害人乙○○於警詢之指述、同時經查獲
    之甲○○、古金生、金光輝、陳修梵、賴皓德、陳聰其、彭
    月李分別於警詢及偵查之供述，及協議書，誤為有罪判決，
    被告提起上訴，如上所述，為有理由，應由本院撤銷改判。
據上論斷，應依刑事訴訟法第369條第1項前段、第364條、第301
條第1項，判決如主文。
本案經檢察官林慧到庭執行職務。
中    華    民    國    95    年     7    月     6    日
                        審判長法  官  何方興
                              法  官  林德盛
                              法  官  王紋瑩
以上正本證明與原本無異。
本判決不得上訴。
                              書記官  吳家瑩
中    華    民    國    95    年    7     月    6     日


司法院資訊處製作；財團法人民間司法改革基金會備份。
